【裁判字號】    97,交抗,623
【裁判日期】    970529
【裁判案由】    違反道路交通管理處罰條例
【裁判全文】
臺灣高等法院交通事件裁定             97年度交抗字第623號
抗  告  人
即受處分人  甲○○
上列抗告人因道路交通管理處罰條例案件，不服臺灣桃園地方法
院97年度交聲字第247號，中華民國97年4月28日裁定（原處分案
號：桃園監理站桃監裁罰字第52-GD0000000號），提起抗告，本
院裁定如下：
    主  文
抗告駁回。
    理  由
一、原裁定意旨略以：
    (一)原處分意旨略以：異議人即受處分人甲○○，於民國96年
      11月3日8時58分騎乘986－BVW號重機車，行經臺中市○○
      路19巷口時闖紅燈，為臺中市警察局第四分局春社派出所
      員警，依道路交通管理處罰條例第53條第1項「汽車駕駛
      人，行經有燈光號誌管制之交岔路口闖紅燈者」之規定，
      當場舉發並填掣中市警交字第GD0000000號違規通知單，
      嗣異議人於應到案日期前提出申訴，經原處分機關函請舉
      發單位調查結果，仍認異議人確有上開違規行為，原處分
      機關於97年2月18日桃監裁罰字第裁52-GD0000000號違反
      道路交通管理事件裁決書，以相同事由，裁處異議人罰鍰
      新臺幣（下同）3,600元，並記違規點數3點。
    (二)異議意旨略以：並無闖紅燈之事實、異議人發生地點並非
      員警所稱之忠勇路19巷口、員警應負舉證之責，然舉發員
      警並無證據，認定伊有違規云云。
    (三)經查：
      1.證人即舉發員警楊士緯於本院調查時到庭證述：伊當時
        與另一同事在執行全國性取締交通違規巡邏勤務，於96
        年11月3日上午8時許，沿臺中市○○路由烏日往臺中市
        區方向行駛，行經忠勇路19巷口時，因當時號誌為紅燈
        ，而對向車道也是紅燈，伊等便在該路口停等紅燈，伊
        等為第一輛車，約5秒後，伊與同事均目擊對向車道異
        議人駕駛之車輛由臺中市區往烏日方向直行通過忠勇路
        19巷口，伊等見狀，便在該路口迴轉，而於忠勇路8號
        對面將異議人攔下等語明確，而證人就取締之經過證述
        綦詳，且其係執行交通勤務之員警，之前與異議人素不
        相識，並無仇怨，僅因服勤交通巡邏勤務，而偶然舉發
        本件違規而已，自無憑空捏造違規事實，藉此誣攀異議
        人之必要，此外，並有證人庭呈之職務報告書、勤務分
        配表、工作紀錄簿、現場圖、現場照片8張為憑，足認
        證人前開所述屬實，應可採信。
      2.鑑於交通違規事實往往驟然而現、稍縱即逝，若硬性要
        求舉發員警不分違規情節，一律必須預留證據，俾便事
        後提出供法院審酌，除有現實技術可行性之困難外，勢
        將大幅提高交通管理之行政成本，並嚴重削弱道路交通
        管理之行政效能，此絕非立法者制定道路交通管理法規
        之本意。是舉發單位雖未能提出異議人違規照片或攝影
        畫面供異議人檢視，然當場舉發交通違規並不以攝影或
        照相存證為其要件，亦不以舉發錄影或照片為唯一之證
        明方法，若舉發員警係親眼見聞違規經過，並經以證人
        之身分具結後為證述，此證人證詞仍不失為證明方法之
        一種。本件既經證人楊士緯到庭具結，證述其攔停舉發
        經過，確認異議人確有行經有燈光號誌管制之交岔路口
        闖紅燈之違規事實，其所為證言並屬可信，業如前述，
        則異議人之違規行為已堪認定，異議人以前詞指摘本件
        舉發不當，尚屬無據。
      3.綜上，本件事證明確，異議人之違規行為堪以認定。
    (四)按汽車駕駛人，行經有燈光號誌管制之交岔路口闖紅燈者
      ，處新臺幣1,800元以上5,400元以下罰鍰；汽車駕駛人有
      第53條情形者，記違規點數3點，道路交通管理處罰條例
      第53條第1項、第63條第1項第3款定有明文。經查，異議
      人確有上開闖紅燈之違規事實，已如前述，原處分機關因
      依上開規定，並參酌「違反道路交通管理事件統一裁罰標
      準表」，裁處異議人罰鍰3,600元，並記違規點數3點，經
      核即無不合。異議人以其並未闖紅燈為由，向本院聲明異
      議，為無理由，應予駁回，
二、抗告意旨略以：(一)本人沒有闖紅燈，員警無法拿出錄影帶證
    明我有闖紅燈之事實；(二)當時本人後面是雙黃燈；(三)我聲明
    異議，可是桃園地方法院沒有傳我就駁回異議等語。
三、經查：
    (一)抗告人於96年11月3日上午8時58分許，騎機車（車號：98
      6-BVW）行經臺中市○○區○○路19巷口闖紅燈之事實，
      業據證人即春社派出所警員楊士緯於原法院調查時證述綦
      詳，並有其職務報告書乙紙、現場示意圖一張、現場照片
      8禎在卷可佐，抗告人違規事實堪以認定。抗告人稱員警
      無法拿出錄影帶以實其說，按交通警員掣單舉發違反道路
      交通管理處罰條例所列之違規事實，本質上為行政處分，
      係公務員基於職務上權力，依法就特定之具體事件所為具
      公法上效果之單方行政行為，基於公務員為公法上行為具
      有公信力之原則，該行政處分當可被推定為真正，其據以
      依法處分之事實認定亦為正確無誤，本此公信原則，乃立
      法者賦予行政機關制定違反道路交通事件統一裁罰標準及
      處理細則，使執勤警員得當機處分（如該細則第23條）以
      維護交通秩序、安全之行政目的，反之，若謂公務員一切
      行政行為均需預留證據以證其實，則國家行政勢必窒礙難
      行，據此，刑事訴訟法就犯罪證據有關之規定中，與屬行
      政秩序罰之交通違規裁罰本旨不合之部分，自不在準用之
      列。是若無證據足資證明執勤員警之舉發有誤或有捏造事
      實違法取締之情事，則執勤警員本其維護交通秩序、安全
      職責所為之舉發，自應受到合法、正確之推定。
    (二)又抗告人稱後面是雙黃燈，經查，抗告人於台中市○○區
      ○○路3段全國加油站騎機車經環中路後，沿忠勇路往烏
      日方向行駛，欲返回彰化住處。行經忠勇路19巷巷口闖紅
      燈後，再經同安西巷，經警於忠勇路8號前攔停告發，抗
      告人所稱後方為雙黃燈，應係指忠勇路、同安西巷口之號
      誌為閃黃燈，惟本件警員告發抗告人闖紅燈之地點係忠勇
      路19巷口，抗告人應有誤會。
    (三)再抗告人稱原法院調查時並未通知抗告人到場陳述意見，
      惟查，原法院97年4月25日開庭調查之傳票，業經寄往抗
      告人之戶籍地址即桃園縣八德市忠誠新村29號，因無人收
      受，於97年4月2日寄存八德派出所，並製作送達通知書一
      份黏貼於應受送達人住居所之門首，於97年4月12日發生
      送達效力，此有原法院送達證書乙份在卷可查。
    (四)綜上，本件抗告，核無理由，應該駁回。
四、據上論結，應依道路交通案件處理辦法第26條，刑事訴訟法
    第412條，裁定如主文。
中    華    民    國    97    年    5     月    29    日
                  刑事第十二庭  審判長法  官  蔡永昌
                                      法  官  蘇素娥
                                      法  官  陳榮和
以上正本證明與原本無異。
不得再抗告。
                                      書記官  林吟玲
中    華    民    國    97    年    5     月    29    日


司法院資訊處製作；財團法人民間司法改革基金會備份。
